【裁判字號】    95,訴,1271
【裁判日期】    950929
【裁判案由】    偽造文書
【裁判全文】
臺灣臺北地方法院刑事判決              95年度訴字第1271號
    公  訴  人  臺灣臺北地方法院檢察署檢察官
    被      告  甲○○
上列被告因偽造文書案件，經檢察官聲請簡易判決處刑（九十五
年度偵字第一二五四號），本院受理後（受理案號：九十五年度
簡字第一九三六號），認不宜逕以簡易判決處刑，改適用通常訴
訟程序，嗣因被告就被訴事實為有罪之陳述，經本院告知簡式審
判程序意旨，並聽取公訴人及被告之意見後，本院合議庭裁定由
受命法官獨任依簡式審判程序審理，茲判決如下：
    主    文
甲○○共同行使偽造私文書，足以生損害於公眾及他人，處有期
徒刑月，如易科罰金，以銀元佰元（即新臺幣玖佰元折算壹
日）。緩刑貳年。如附表(一)所示之偽造印章及如附表(二)所示之偽
造印文均沒收。
    犯罪事實
一、甲○○係設址於臺北市○○區○○路四段二六三號九樓之五
    之安泰人力仲介有限公司（下稱安泰公司）負責人張文祥之
    配偶，並實際從事該公司代辦客戶向行政院勞工委員會（下
    稱勞委會）申請聘僱外籍家庭監護工之業務。其明知欲申請
    外籍監護工者，依規定受監護人應經合格醫院（公辦公營之
    公立醫院、或經行政院衛生署評鑑合格之區域級以上醫院）
    之醫師開立診斷證明書。而李秀嬌之生父李洪滿（李秀嬌涉
    犯偽造文書罪部分，另由檢察官為緩起訴處分），不符合勞
    委會公告明定受監護人須經合格醫師診斷證明、罹患特定病
    症、依巴氏量表評分總分特定分數之標準。詎甲○○於民國
    九十一年間，在代辦上開申請聘僱外籍家庭監護工案件時，
    與專門仲介偽造診斷證明書之李嘉文（即李建樺，另由檢察
    官為不起訴處分）共同基於行使偽造私文書之犯意聯絡（聲
    請簡易判決處刑書誤載為概括犯意，應予更正），向李秀嬌
    收取新臺幣二萬二千元代辦費用後，並未實際帶領申請人李
    洪滿至合格醫院應診，而將申請人證件轉交李嘉文，由李嘉
    文交付予同有犯意聯絡、負責偽造不實診斷書之真實姓名年
    籍均不詳之成年人，於不詳時、地偽刻如附表(一)所示之財團
    法人中國醫藥學院附設醫院（下稱中國醫藥學院附設醫院）
    、院長林正介、醫師蔡宗璋之印章後，再蓋用於「雇主申請
    聘僱家庭外籍監護工用診斷證明書及其附件巴氏量表」等私
    文書上，並填寫不實之相關病例資料；嗣由甲○○於九十一
    年七月二十二日持上開私文書向行政院勞工委員會申請聘僱
    外籍家庭監護工而行使之，足以生損害於中國醫藥學院附設
    醫院、該醫院院長、醫師之信譽及勞委會對申請外籍家庭監
    護工審核之正確性。
二、案經臺灣臺北地方法院檢察署檢察官自動檢舉簽分偵查後聲
    請簡易判決處刑，本院受理後，認不宜逕以簡易判決處刑，
    適用通常訴訟程序。
    理  由
壹、程序方面：
    按本件被告甲○○所犯係死刑、無期徒刑、最輕本刑為三年
    以上有期徒刑以外之罪，其於準備程序就前揭被訴事實為有
    罪之陳述，經本院告知簡式審判程序之旨，並聽取其與公訴
    人之意見後，本院認無不得或不宜改依簡式審判程序進行之
    處，爰依刑事訴訟法第二百七十三條之一第一項、第二百八
    十四條之一，裁定本件由受命法官獨任進行簡式審判程序，
    合先敘明。
貳、實體方面：
一、證據之認定：
    上揭犯罪事實一之部分，業據證人李秀嬌、張文祥於臺北市
    調查處、檢查事務官詢問時證述明確（偵查卷第七頁至第十
    一頁、第十六頁至第十八頁、第二十一頁至第二十八頁調查
    筆錄、第一一三頁至第一一四頁詢問筆錄參照），並有雇主
    聘僱外籍勞工申請表、雇主申請聘僱家庭外籍監護工專用診
    斷證明書、巴氏量表（偵查卷第十二頁至第十四頁參照）在
    卷可證，且被告於本院九十五年九月十九日審理時對於上開
    犯罪事實亦供承不諱（本院當日審判筆錄參照），是依上開
    補強證據皆足資擔保被告於本院審理中所為之上開任意性自
    白具有相當程度之真實性，而得使本院確信被告前述自白之
    犯罪事實確屬真實，參照刑事訴訟法第一百五十六條第一項
    「被告之自白，非出於強暴、脅迫、利誘、詐欺、疲勞訊問
    、違法羈押或其他不正之方法，且與事實相符者，得為證據
    。」及第二項「被告或共犯之自白，不得作為有罪判決之唯
    一證據，仍應調查其他必要之證據，以察其是否與事實相符
    。」規定。從而，本件事證明確，被告之犯行堪以認定。
二、論罪科刑之法律適用：
  (一)按刑法業於九十四年二月二日修正公布，且依刑法施行法第
    十條之一規定，已於本件被告行為後之九十五年七月一日生
    效施行，關於新舊法之比較適用，自應依刑法第二條第一項
    「按行為後法律有變更者，適用行為時之法律，但行為後之
    法律有利於行為人者，適用最有利於行為人之法律」之規定
    ，依「從舊從輕」原則而為比較；且比較時應就罪刑有關之
    共犯、未遂犯、想像競合犯、牽連犯、連續犯、結合犯，以
    及累犯加重、自首減輕暨其他法定加減原因（如身分加減）
    與加減例等一切情形，綜其全部罪刑之結果而為比較（最高
    法院九十五年五月二十三日九十五年度第八次刑庭會議決議
    參照）。爰先就本件新舊法比較結果論述如下：
  1.刑法第二十八條關於共犯之規定，由原條文：「二人以上共
    同實施犯罪之行為者，皆為正犯」，修正為：「二人以上共
    同實行犯罪之行為者，皆為正犯」，揆諸本條之修正理由係
    為釐清陰謀共同正犯、預備共同正犯、共謀共同正犯是否合
    乎本條規定之正犯要件，而本件被告甲○○與李嘉文等人均
    屬實施犯罪行為之正犯，則適用舊法第二十八條規定論擬，
    對被告並無不利。
  2.刑法第四十一條第一項前段關於易科罰金之規定，修正前規
    定：「犯最重本刑為五年以下有期徒刑以下之刑之罪，而受
    六個月以下有期徒刑或拘役之宣告，因身體、教育、職業、
    家庭之關係或其他正當事由，執行顯有困難者，得以一元以
    上三元以下折算一日，易科罰金」，修正後規定：「犯最重
    本刑為五年以下有期徒刑以下之刑之罪，而受六個月以下有
    期徒刑或拘役之宣告者，得以新臺幣一千元、二千元或三千
    元折算一日，易科罰金」，且罰金罰鍰提高標準條例第二條
    亦配合刪除，經比較修正前、後之法律之適用，以修正前之
    法律較有利於被告。
  3.綜上所述，本件綜其全部比較結果，認舊法對被告較為有利
    ，自應依刑法第二條第一項前段規定，適用有利於被告之舊
    法規定，以為論處。
  (二)按刑法第二百十二條之特種文書，係指護照、旅券、免許證
    、特許證及關於品行、能力、服務或其他相類之證書、介紹
    書之性質，特種文書多為供謀生及一時便利之用，其情節較
    為輕微，故特設本條，科以較輕之刑。而醫院之診斷書，既
    非護照、旅券、免許證、特許證，又非關於品行、能力、服
    務或其他相類之證書，更非介紹書，而係醫院對於病患診斷
    結果，表示其判斷意見之文書，所作成之診斷證明書，自無
    刑法第二百十二條之適用；又依公立醫院或私立醫院醫師所
    開立之診斷證明書而認定該診斷證明書屬於公文書或私文書
    ，而診斷證明書所附之巴氏量表，並非在診斷證明書另外有
    所主張之文書，應係診斷證明書之一部份，而與診斷證明書
    不能分離，其性質應同診斷證明書之認定，行為人同時行使
    偽造之診斷證明書及巴氏量表之行為，僅構成一行使偽造文
    書之犯行（臺灣高等法院九十五年度上訴字第一八三號、九
    十三年上訴字第三六００號判決意旨參照），是核被告甲○
    ○所為，係犯刑法第二百十六條、第二百十條之行使偽造私
    文書罪。被告與李嘉文等人共同偽造中國醫藥學院附設醫院
    醫院、院長、醫師印章蓋用於診斷證明書及巴氏量表之行為
    ，屬偽造私文書之部分行為，偽造私文書後持以行使，偽造
    之低度行為應為其後行使之高度行為所吸收，均不另論罪。
    被告與李嘉文及偽造診斷證明書之真實姓名年籍均不詳之成
    年人均為共同正犯。
  (三)爰審酌被告以偽造私立醫院診斷證明書行使之方式犯罪，所
    造成中國醫藥學院附設醫院、院長、醫師聲譽之損害，為圖
    營利之犯罪動機、目的，及其素行尚屬良好，智識程度並犯
    後態度等一切情狀，量處如主文所示之主刑，並依修正前刑
    法第四十一條第一項前段之規定諭知易科罰金之折算標準。
    再查，被告前未曾受有期徒刑以上刑之宣告，有臺灣高等法
    院被告前案紀錄表在卷可按，蒞庭檢察官亦認被告犯後態度
    良好，為被告求處緩刑之宣告（本院同上審判筆錄參照），
    被告經此偵審程序，當知所警惕，信無再犯之虞，本院認所
    宣告之刑以暫不執行為適當，並依最高法院九十五年第八次
    刑事庭會議決議第七點，逕依修正後刑法第七十四條第一項
    第一款規定，諭知被告緩刑二年，以啟自新。
  (四)如附表(一)所示偽造之印章雖未扣案，但無證據證明業已滅失
    ，及附表(二)所示偽造之印文等，均依刑法第二百十九條規定
    ，宣告沒收。至偽造之診斷證明書暨所附之巴式量表，雖係
    供被告犯罪所用之物，然業經被告行使，持向勞委會職訓局
    申請外籍監護工，而非被告所有，自不得為沒收之諭知，附
    此敘明。
據上論斷，應依刑事訴訟法第四百五十二條、第二百七十三條之
一第一項、第二百九十九條第一項前段，刑法第二條第一項、第
二百十六條、第二百十條、第二百十九條、第七十四條第一項第
一款，修正前刑法第二十八條、第四十一條第一項前段，廢止前
罰金罰鍰提高標準條例第二項，現行法規所定貨幣單位折算新臺
幣條例第二條，判決如主文。
本案經檢察官涂永欽到庭執行職務。
中    華    民    國    95    年    9     月    29    日
                  刑事第九庭    法  官  葉珊谷
以上正本證明與原本無異。
如不服本判決，應於判決送達後10日內，向本院提出上訴狀。
                                書記官  顏淑華
中    華    民    國    95    年    9    月    29    日
附表(一)：
┌──┬──────────────┬────────┐
│編號│      偽造印章              │     數  量     │
├──┼──────────────┼────────┤
│ １ │  中國醫藥學院附設醫院印章  │     一  個     │
├──┼──────────────┼────────┤
│ ２ │  診斷專用章林正介          │     一  個     │
├──┼──────────────┼────────┤
│ ３ │  醫生蔡宗璋印章（3916）    │     一  個     │
└──┴──────────────┴────────┘
附表(二)：
┌──┬───────┬──────┬────────┐
│編號│  名   稱     │  署押枚數  │   出處         │
├──┼───────┼──────┼────────┤
│ １ │雇主申請聘僱家│中國醫藥學│ 偵查卷第十三頁 │
│    │庭外籍監護工專│院附設醫院印│                │
│    │用診斷證明書  │文壹枚      │                │
│    │              │林正介印文│                │
│    │              │壹枚        │                │
│    │              │蔡宗璋印文│                │
│    │              │拾壹枚      │                │
├──┼───────┼──────┼────────┤
│ ２ │巴氏量表及其附│蔡宗璋印文拾│偵查卷第十四頁  │
│    │表            │肆枚        │                │
└──┴───────┴──────┴────────┘
附錄本案論罪科刑法條全文：
中華民國刑法第二百十條：
偽造、變造私文書，足以生損害於公眾或他人者，處5年以下有
期徒刑。
中華民國刑法第二百十六條：
行使第二百十條至第二百十五條之文書者，依偽造、變造文書或
登載不實事項或使登載不實事項之規定處斷。


司法院資訊處製作；財團法人民間司法改革基金會備份。
